臺灣新竹地方法院民事簡易判決
111年度竹北簡字第181號
原      告  第一產物保險股份有限公司

法定代理人  李正漢  
訴訟代理人  簡權益  
            徐郁傑  
被      告  彭慧喻  
訴訟代理人  盧天成律師
上列當事人間請求損害賠償事件，本院於民國111年5月18日言詞
辯論終結，判決如下：
    主      文
被告應給付原告新臺幣伍拾柒萬貳仟肆佰玖拾陸元，及自民國11
1年1月29日起至清償日止，按年息5%計算之利息。
原告其餘之訴駁回。
訴訟費用新臺幣柒仟壹佰陸拾元由被告負擔新臺幣陸仟貳佰肆拾
玖元，餘由原告負擔。
本判決原告勝訴部分得假執行。 
    事實及理由
一、原告主張：
    被告於民國(下同)109年2月5日15時許，駕駛車號00-0000號
    車輛(下稱A車)行經新竹縣關西鎮118線22公里處東向外側車
    道，因失控不慎致撞損行駛於同向內側車道之由原告承保訴
    外人和運租車股份有限公司所有之由訴外人黃成助所駕駛之
    車號000-0000號租賃小客車(下稱系爭車輛)，經新竹縣政府
    警察局新埔分局石光派出所員警徐清騰處理，被告自述因暈
    眩症發作致生上開事故，被告自應負本件肇事責任。系爭車
    輛嗣經送廠修復後，原告本於保險契約賠付被保險人必要修
    復費用新臺幣(下同)655,960元(含板金61,931元，塗裝22,3
    61元，材料571,668元)，依保險法第53條規定取得代位求償
    權，爰依侵權行為及保險代位之法律關係提起本件訴訟，並
    聲明：被告應給付原告655,960元及自起訴狀繕本送達翌日
    起至清償日止，按年息5%計算之利息。　
二、被告則以：
    按民事訴訟法第277條，當事人主張有利於己之事實者，就
    其事實有舉證責任，如係由原告主張權利者，應先由原告負
    舉證責任，若原告先不能舉證以證實己主張之事實，則被告
    就其抗辯事實即令不能舉證，或其所舉證據尚有疵累，亦應
    駁回原告之請求至明。查本件原告於起訴狀陳稱被告應負系
    爭事故之肇事責任，被告否認有此事實，原告自應就上開事
    實與請求之金額負舉證責任，惟原告卻信口開河、混淆事實
    ，令人不勝唏噓，並聲明：原告之訴駁回。　　
三、本院判斷：
(一)查原告主張之前揭事實，業據提出行車執照、汽車保險計算
    書、道路交通事故現場圖、當事人登記聯單、估價單、統一
    發票、現場及車損照片等件為證(見本院111年度竹北司簡調
    字第8號卷，下稱調字卷，第11-71頁)，並據本院依職權向
    新竹縣政府警察局新埔分局調取相關處理資料核對無訛(見
    調字卷第81-96頁)，堪認原告之主張為真實。
(二)按駕駛人駕駛汽車，應遵守道路交通標誌、標線、號誌之指
    示；汽車行駛時，駕駛人應注意車前狀況及兩車並行之間隔
    ，隨時採取必要之安全措施，道路交通安全規則第90條第1
    項本文、第94條第3項分別定有明文。上開規範當屬汽車駕
    駛人於駕駛時應負之注意義務，被告於前揭時間駕駛車輛行
    經上開地點，自應隨時注意車前狀況及兩車並行之間隔，並
    隨時採取必要之安全措施。經查，被告於系爭事故當日警詢
    時即自陳，斯時路況正常、天候晴、視線正常、前方沒有危
    險、障礙物，其原行駛於竹118縣道由關西鎮石光里往關西
    市區方向之外側車道上，惟因為暈眩症突然發作致車輛失控
    往左偏，造成同向行駛內側車道之車號000-0000號車輛煞車
    不及而發生擦撞等語；另系爭車輛駕駛訴外人黃成助亦於警
    詢時陳稱，斯時駕車行駛於竹118縣道內側車道往關西市區
    方向，當時外側車道被告甲○○駕駛之車號00-0000突然往其
    車的方向偏過來，其緊急煞車還是車頭發生碰撞等語，此有
    兩人道路交通事故談話紀錄表在卷可參(見調字卷第81-96頁
    )。復由系爭事故現場圖及車損與現場相片可知(見調字卷第
    55-71頁、第81-96頁)，斯時被告駕駛A車係行駛於外側車道
    上，訴外人黃成助駕駛系爭車輛則行駛於內側車道上，嗣A
    車車頭左偏於內側車道上擦撞系爭車輛，致A車左前車頭與
    系爭車輛右前車頭毀損。再參以員警於系爭事故道路交通事
    故現場圖之「現場處理摘要」欄位載明，「經到場查看A車
    自小客DH-0089駕駛甲○○，行駛118縣道由關西鎮石光里往交
    流道方向外側車道，自述因暈眩症發作導致車輛失控，與同
    向內側車道行駛之B車RCP-8279駕駛黃成助發生擦撞。二車
    車頭部份受損黃男因安全氣囊挫傷左膝蓋下方破皮，彭女頭
    部暈眩雙方自行就醫檢查。經酒測均無酒駕情事，全案依規
    處理。」(見調字卷第82頁)，且被告斯日為與員警處理系爭
    交通事故之後續相關程序而委託其胞弟全權處理，其委託書
    上亦清楚載明:「…因本人彭慧俞暈眩症發作，不慎駕駛自小
    客DH-0089擦撞黃成助駕駛之RCP-8279號，…」(見調字卷第9
    2頁)等情，綜上事證已足認定被告確係因己身暈眩症發作致
    失控碰撞系爭車輛，就系爭事故確有過失，且其過失行為與
    損害之發生兩者間並具相當因果關係，是被告就本件肇事應
    負全部過失侵權行為責任。
(三)次按，因故意或過失，不法侵害他人之權利者，負損害賠償
    責任；汽車、機車或其他非依軌道行駛之動力車輛，在使用
    中加損害於他人者，駕駛人應賠償因此所生之損害；不法毀
    損他人之物者，被害人得請求賠償其物因毀損所減少之價值
    ，民法第184條第1項前段、第191條之2本文、第196條分別
    定有明文。又按物被毀損時，被害人除得依民法第196條之
    規定請求賠償外，並不排除民法第213條至第215條之適用，
    而依民法第196條請求賠償物被毀損所減少之價額，得以修
    復費用為估定之標準，但以必要者為限(例如：修理材料以
    新品換舊品，應予折舊)(最高法院73年度台上字第1574號裁
    判意旨、最高法院77年度第9次民事庭會議決議參照)。查本
    件被告因前開過失行為，致原告所承保之系爭車輛受有損害
    等情，已如前述，則被告自應就系爭車輛之損害負損害賠償
    責任。本件原告所承保之系爭車輛因本件事故受損，支付必
    要費用共計655,960元(含板金61,931元，塗裝22,361元，材
    料571,668元)，業經原告提出估價單、統一發票為證(見調
    字卷第13頁、第31-53頁)，經核上開估價單所列各修復項目
    與系爭車輛受損之情形相符，堪認確係屬修復系爭車輛所必
    要，而各項費用亦尚稱合理，則原告此部分主張即堪採信。
    惟系爭車輛為租賃小客車，於108年10月15日領照，有車主
    和運租車股份有限公司之行車執照影本在卷可佐(見調字卷
    第27頁)，至本件肇事發生時(即109年2月5日）已有4月(未
    滿1月以1月計，營利事業所得稅查核準則第95條第6款參照)
    ，自應予以折舊，本院依行政院台(86)財字第52053 號公布
    之固定資產耐用年數表及固定資產折舊率表，採定率遞減法
    計算其折舊，運輸業用客、貨車之耐用年數為4年，每年折
    舊率0.438。從而，系爭車輛修復費用就零件部分所得請求
    被告賠償之範圍，扣除折舊後應以488,204元為限(計算式如
    附表)。準此，原告承保之系爭車輛因本件事故所支出之修
    復費用在572,496元(計算式：板金61,931元＋塗裝22,361元＋
    扣除折舊後零件488,204元＝572,496)範圍內部分，自應准許
    。
(四)復按，被保險人因保險人應負保險責任之損失發生，而對於
    第三人有損失賠償請求權者，保險人得於給付賠償金額後，
    代位行使被保險人對於第三人之請求權，保險法第53條第1
    項亦定有明文；而此項法定代位權之行使，有債權移轉之效
    果，故於保險人給付賠償金額後，被保險人對於第三人請求
    權即移轉於保險人，最高法院69年度台上字第923號判決意
    旨參見。查，原告業已依保險契約之約定賠付所承保系爭車
    輛之修復費用等情，有汽車保險險計算書、統一發票等件在
    卷可考(見調字卷第11-13頁)，參諸前開說明，原告自得代
    位被保險人行使對被告之損害賠償請求權。惟按損害賠償只
    應填補被害人實際損害，保險人代位被害人請求損害賠償時
    ，依保險法第53條第1項規定，如其損害額超過或等於保險
    人已給付之賠償金額，固得就其賠償之範圍，代位請求賠償
    ，如其損害額小於保險已給付之賠償金額，則保險人所得代
    位請求者，應僅以該損害額為限，此觀最高法院65年度台上
    字第2908號判例意旨亦明，原告固依其與被害人間之保險契
    約之約定，賠付被保險人655,960元，然本件被保險人所得
    請求之損害賠償既為572,496元，業經本院認定如前，則原
    告所得代位被保險人請求之損害賠償額自應以572,496元為
    限。
(五)末按，給付無確定期限者，債務人於債權人得請求給付時，
    經其催告而未為給付，自受催告時起，負遲延責任；其經債
    權人起訴而送達訴狀，與催告有同一之效力；遲延之債務，
    以支付金錢為標的者，債權人得請求依法定利率計算之遲延
    利息；應付利息之債務，其利率未經約定，亦無法律可據者
    ，週年利率為5%，民法第229條第2項、第233條第1項前段、
    第203條分別定有明文。本件係屬侵權行為損害賠償之債，
    自屬無確定期限者，又以支付金錢為標的，則依上揭法律規
    定，原告就其得請求被告給付之金額部分，請求自起訴狀繕
    本送達(111年1月28日)翌日起加計週年利率5%之利息，亦屬
    於法有據，應予准許。
(六)綜上，原告業就其所主張之事實與請求盡證明之責，被告就
    其主張如抗辯不實並提出反對之主張者，自應負證明之責，
    此為舉證責任分配之原則。被告雖辯稱否認有上開事實之存
    在，惟迄今均未提出任何確切證據以實其說，是此項辯解自
    難採認，附此敘明。
四、綜上所述，原告依侵權行為及保險代位之法律關係，訴請被
    告給付572,496元及自111年1月29日起至清償日止，按年息5
    %計算之利息，即無不合，應予准許，逾此部分之請求，即
    屬無據，難予准許，應予駁回。又本件係依民事訴訟法第42
    7條第3項適用簡易訴訟程序所為被告部分敗訴之判決，爰依
    職權宣告假執行，如主文第4項所示。
五、本件事證已臻明確，兩造其餘攻擊防禦方法及舉證，核與判
    決結果無影響，爰不另一一論述。
六、據上論結，本件原告之訴為一部有理由、一部無理由，依民
    事訴訟法第436條第2項、第79條、第389條第1項第3款，判
    決如主文。
中　　華　　民　　國　　111 　年　　6 　　月　　2 　　日
                  竹北簡易庭  法  官  張百見
以上正本係照原本作成。                 
如對本判決上訴，須於判決送達後 20 日內向本院提出上訴狀。
如委任律師提起上訴者，應一併繳納上訴審裁判費。
中　　華　　民　　國　　111 　年　　6 　　月　　6 　　日
                              書記官  林盈伸
附表
-----
折舊時間           金額
第1年折舊值        571,668×0.438×(4/12)=83,464
第1年折舊後價值    571,668-83,464=488,204